---
title: "practica"
output: html_document
---




#el esta parte vamos a exportar todas las librerias que necesitemos para el trabajo.

```{r setup, include=FALSE}
library(rgdal)
library(leaflet)
library(readxl)
library(ggplot2)
library(modeest)
library(fmsb)

```

#el esta parte vamos a traer la base de datos de encuestados

```{r }
encuesta_calidad_vida <- read_delim("C:/Users/yosma/OneDrive/Desktop/analisis/encuesta_calidad_vida.csv", 
                                    ";", escape_double = FALSE, trim_ws = TRUE)
```

#Esta base de dato es para poder saber los barrios de medellin



#vamos a observar la dimension que trae la base de datos de encuestado

```{r pressure, echo=FALSE}
dim(encuesta_calidad_vida)
```



#Vamos a empezar seleccionar varias dimensiones, la primera va hacer educacion con las variables.
P_6: Comunas de Medellin

p_7:Codigo del barrio o vereda

p_15:sexo

P_18:Años cumplidos

P_20:Estado civil actual

P_35:Sabe leer y escribir mas de un párrafo?

P_36:¿Actualmente estudia? (asiste a salacuna, guarderia, preescolar, escuela, colegio, tecnico, tecnologica o universidad)

P_37:Estudio durante este año?

P_38:¿Cual es la causa principal por la que se salio de estudiar este año?

P_39:Nivel de estudio y grado que iba a realizar o que estudio. Nivel

P_40:Nivel de estudio y grado que iba a realizar o que estudio. Grado

P_41:¿Estudio el año inmediatamente anterior?

P_42:¿Cual fue la principal causa por la que no pudo continuar sus estudios?

P_43:¿cual medio de transporte utiliza predominantemente para dirigirse a su centro educativo?

P_44:¿Cuanto tiempo tarda en llegar a su centro educativo?

P_45:ultimo nivel de estudio aprobado (titulo)

P_46:¿Grado o año en curso que estaba estudiando cuando se retiro, que esta estudiando actualmente  o que estudio? Nivel cursando

P_48:area del conocimiento en la que obtuvo el titulo

P_49:El caracter del ESTABLECIMIENTO EDUCATIVO (escuela, colegio, universidad u otra institución) en donde estudia o estudio el ultimo curso o grado, es:

estrato:¿que nivel de estrato es?


```{r}
educacion <- encuesta_calidad_vida [,c("encuesta_calidad.comuna","encuesta_calidad.p_6"
  ,"encuesta_calidad.barrio","encuesta_calidad.p_7","encuesta_calidad.estrato"
  ,"encuesta_calidad.hogar","encuesta_calidad.persona","encuesta_calidad.p_15"
  ,"encuesta_calidad.p_18", "encuesta_calidad.p_20","encuesta_calidad.p_35"
  ,"encuesta_calidad.p_36","encuesta_calidad.p_37","encuesta_calidad.p_38","encuesta_calidad.p_39"
  ,"encuesta_calidad.p_40","encuesta_calidad.p_41","encuesta_calidad.p_42","encuesta_calidad.p_43"
  ,"encuesta_calidad.p_44","encuesta_calidad.p_45","encuesta_calidad.p_46","encuesta_calidad.p_48"
  ,"encuesta_calidad.p_49")]
```

```{r}
names(educacion) <- c("comuna","comuna_numerica","barrio","barrio_numerica","estrato"
                      ,"calidad_hogar","cantidad_persona","sexo","edad","estado_civil"
                      ,"sabe_leer","actualmente_estudia","estudio_este_ano","causa_de_salio"
                      ,"nivel_estudio","nivel_estudio_Grado","estudio_ano_anterior"
                      ,"principal_causa_no_continuar_estudios","transporte_dirigirse_educativo"
                      ,"tiempo_llegada_educativo","ultimo_estudio_aprobado"
                      ,"ano_curso_estudiando_actualmente_Nivel_cursando"
                      ,"area_obtuvo_titulo","donde_estudio_curso_grado")
```



#Ahora podemos ver como esta organizando la base de datos

```{r}
summary(educacion)
```

#vamos analizar cada variable a ver como se estan comportando y organizarla.

```{r}
table(educacion$encuesta_calidad.p_39)
```


#podemos observar que los valor.
-77:Otra
-88:No aplica
-98:No sabe
-99:No responde. 
Nos afecta muchos el nuestros valores, por eso esa variables la vamos a volver NA, para que R no la tomen y despues la organizamos el otras formas.


/H<-data.flame(educacion$encuesta_calidad.p_15[(educacion$encuesta_calidad.p_15==1) |educacion$encuesta_calidad.p_15==2)])
M<-matrix(educacion$encuesta_calidad.p_15[(educacion$encuesta_calidad.p_15==2)])
encuesta_calidad.sexo <- matrix(H,M)*/--------probando codigo

*/P_20:Estado civil actual*/

```{r}
educacion$estado_civil[(educacion$estado_civil==-88)]<-NA

```
*/P_37:Estudio durante este año?*/

```{r}
educacion$estudio_este_ano [(educacion$estudio_este_ano ==-88)]<-NA
```

P_38:¿Cual es la causa principal por la que se salio de estudiar este año?
```{r}

educacion$causa_de_salio[(educacion$causa_de_salio==-88)|
                                  (educacion$causa_de_salio==-99) ]<-NA
```

P_39:Nivel de estudio y grado que iba a realizar o que estudio. Nivel
```{r}

educacion$nivel_estudio    [(educacion$nivel_estudio    ==-88) |
                                  (educacion$nivel_estudio    ==-99) |
                                (educacion$nivel_estudio    ==-98)]<-NA
```

P_40:Nivel de estudio y grado que iba a realizar o que estudio. Grado
```{r}

educacion$nivel_estudio_Grado[(educacion$nivel_estudio_Grado==-88) |
                                  (educacion$nivel_estudio_Grado==-99)|
                                  educacion$nivel_estudio_Grado==-98]<-NA
```

P_41:¿Estudio el año inmediatamente anterior?
```{r}

educacion$estudio_ano_anterior [(educacion$estudio_ano_anterior ==-88)]<-NA
```

P_42:¿Cual fue la principal causa por la que no pudo continuar sus estudios?
```{r}

educacion$principal_causa_no_continuar_estudios [(educacion$principal_causa_no_continuar_estudios==-88)|
                                  (educacion$principal_causa_no_continuar_estudios==-99)|
                                  educacion$principal_causa_no_continuar_estudios==-98]<-NA
```

P_43:¿cual medio de transporte utiliza predominantemente para dirigirse a su centro educativo?
```{r}

educacion$transporte_dirigirse_educativo[(educacion$transporte_dirigirse_educativo==-77)|
                                (educacion$transporte_dirigirse_educativo==-88) |
                                  (educacion$transporte_dirigirse_educativo==-99)]<-NA
```

P_44:¿Cuanto tiempo tarda en llegar a su centro educativo?
```{r}

educacion$tiempo_llegada_educativo [(educacion$tiempo_llegada_educativo ==-88) |
                                  (educacion$tiempo_llegada_educativo ==-99)|
                                  educacion$tiempo_llegada_educativo ==-98]<-NA
```
P_45:ultimo nivel de estudio aprobado (titulo)

```{r}

educacion$ultimo_estudio_aprobado[(educacion$ultimo_estudio_aprobado==-98) |
                                  (educacion$ultimo_estudio_aprobado==-99) ]<-NA


```
P_46:¿Grado o año en curso que estaba estudiando cuando se retiro, que esta estudiando actualmente  o que estudio? Nivel cursando

```{r}

educacion$ ano_curso_estudiando_actualmente_Nivel_cursando[
  (educacion$ ano_curso_estudiando_actualmente_Nivel_cursando==-98) |
  (educacion$ ano_curso_estudiando_actualmente_Nivel_cursando==-99) ]<-NA
```

P_48:area del conocimiento en la que obtuvo el titulo

```{r}

educacion$area_obtuvo_titulo [(educacion$area_obtuvo_titulo ==-88) |
                                  (educacion$area_obtuvo_titulo ==-99)|
                                  (educacion$area_obtuvo_titulo ==-98) ]<-NA
```


P_49:El caracter del ESTABLECIMIENTO EDUCATIVO (escuela, colegio, universidad u otra institución) en donde estudia o estudio el ultimo curso o grado, es:
```{r}


educacion$donde_estudio_curso_grado[(educacion$donde_estudio_curso_grado==-88)|
                                  (educacion$donde_estudio_curso_grado==-99)|
                                  (educacion$donde_estudio_curso_grado==-98)]<-NA
```


```{r}
summary(educacion)
```

```{r}
R<- educacion

M<- educacion

p_20media <- mean(R$estado_civil, na.rm = TRUE)
R$estado_civil[is.na(R$estado_civil)] <- p_20media

p_37media <- mean(R$estudio_este_ano , na.rm = TRUE)
R$estudio_este_ano [is.na(R$estudio_este_ano)] <- p_37media

p_38media <- mean(R$causa_de_salio, na.rm = TRUE)
R$causa_de_salio[is.na(R$causa_de_salio)] <- p_38media

p_39media <- mean(R$nivel_estudio, na.rm = TRUE)
R$nivel_estudio[is.na(R$nivel_estudio)] <- p_39media

p_40media <- mean(R$nivel_estudio_Grado , na.rm = TRUE)
R$nivel_estudio_Grado [is.na(R$nivel_estudio_Grado )] <- p_40media

p_41media <- mean(R$estudio_ano_anterior , na.rm = TRUE)
R$estudio_ano_anterior [is.na(R$estudio_ano_anterior )] <- p_41media

p_42media <- mean(R$principal_causa_no_continuar_estudios , na.rm = TRUE)
R$principal_causa_no_continuar_estudios [is.na(R$principal_causa_no_continuar_estudios )] <- p_42media

p_43media <- mean(R$transporte_dirigirse_educativo , na.rm = TRUE)
R$transporte_dirigirse_educativo [is.na(R$transporte_dirigirse_educativo )] <- p_43media

p_44media <- mean(R$tiempo_llegada_educativo, na.rm = TRUE)
R$tiempo_llegada_educativo[is.na(R$tiempo_llegada_educativo)] <- p_44media

p_45media <- mean(R$ultimo_estudio_aprobado, na.rm = TRUE)
R$ultimo_estudio_aprobado[is.na(R$ultimo_estudio_aprobado)] <- p_45media

p_46media <- mean(R$ ano_curso_estudiando_actualmente_Nivel_cursando , na.rm = TRUE)
R$ ano_curso_estudiando_actualmente_Nivel_cursando [is.na(R$ano_curso_estudiando_actualmente_Nivel_cursando)]<- p_46media

p_48media <- mean(R$area_obtuvo_titulo , na.rm = TRUE)
R$area_obtuvo_titulo [is.na(R$area_obtuvo_titulo )] <- p_48media

p_49media <- mean(R$donde_estudio_curso_grado, na.rm = TRUE)
R$donde_estudio_curso_grado[is.na(R$donde_estudio_curso_grado)] <- p_49media
```


```{r}
ggplot(educacion, aes(edad)) +
  geom_histogram(color="black", ) +
  facet_wrap(~ comuna) +
ggtitle('Conjunto de edades') 
 
```


```{r}
ggplot(educacion, aes(estado_civil)) +
  geom_histogram(color="black" ) +
  facet_wrap(~comuna) +
ggtitle('Conjunto de edades') 
```

```{r}
ggplot(educacion, aes(sabe_leer    )) +
  geom_histogram(color="black", ) +
  facet_wrap(~comuna) +
ggtitle('Conjunto de edades') 
```

```{r}
ggplot(educacion, aes(actualmente_estudia )) +
  geom_histogram(color="black", ) +
  facet_wrap(~ comuna) +
ggtitle('Conjunto de edades') 
```

```{r}
ggplot(educacion, aes(estudio_este_ano )) +
  geom_histogram(color="black", ) +
  facet_wrap(~comuna) +
ggtitle('Conjunto de edades') 
```


```{r}
ggplot(educacion, aes(causa_de_salio   )) +
  geom_histogram(color="black", ) +
  facet_wrap(~comuna) +
ggtitle('Conjunto de edades') 
```


```{r}
ggplot(educacion, aes(nivel_estudio    )) +
  geom_histogram(color="black", ) +
  facet_wrap(~comuna) +
ggtitle('Conjunto de edades') 
```


```{r}
ggplot(educacion, aes(nivel_estudio_Grado)) +
  geom_histogram(color="black", ) +
  facet_wrap(~comuna) +
ggtitle('Conjunto de edades') 
```


```{r}
ggplot(educacion, aes(estudio_ano_anterior )) +
  geom_histogram(color="black", ) +
  facet_wrap(~comuna) +
ggtitle('Conjunto de edades') 
```

```{r}
ggplot(educacion, aes(principal_causa_no_continuar_estudios )) +
  geom_histogram(color="black", ) +
  facet_wrap(~ comuna) +
ggtitle('Conjunto de edades') 
```

```{r}
ggplot(educacion, aes(transporte_dirigirse_educativo)) +
  geom_histogram(color="black", ) +
  facet_wrap(~comuna) +
ggtitle('Conjunto de edades') 
```


```{r}
ggplot(educacion, aes(tiempo_llegada_educativo )) +
  geom_histogram(color="black", ) +
  facet_wrap(~comuna) +
ggtitle('Conjunto de edades') 
```


```{r}
ggplot(educacion, aes(ultimo_estudio_aprobado )) +
  geom_histogram(color="black", ) +
  facet_wrap(~comuna) +
ggtitle('Conjunto de edades') 
```


```{r}
ggplot(educacion, aes(ano_curso_estudiando_actualmente_Nivel_cursando)) +
  geom_histogram(color="black", ) +
  facet_wrap(~comuna) +
ggtitle('Conjunto de edades') 
```


```{r}
ggplot(educacion, aes(area_obtuvo_titulo )) +
  geom_histogram(color="black", ) +
  facet_wrap(~comuna) +
ggtitle('Conjunto de edades') 
```

```{r}

```



```{r}
R<- R[,-c(1,2,3,4)]

R<- scale(R)

set.seed(1234)
wss<-(nrow(R)-1)*sum(apply(R,2,var))
for(i in 1:22) wss[i]<-sum(kmeans(R,centers = i)$withinss)


```

```{r}
ggplot() + geom_point(aes(x = 1:22, y = wss), color = 'blue') + 
  geom_line(aes(x = 1:22, y = wss), color = 'blue') + 
  ggtitle("Método del Codo") + 
  xlab('Cantidad de Centroides k') + 
  ylab('WSS')
```


```{r}
mycluster <- kmeans(R, 7, nstart = 5, iter.max = 30000)
mycluster
```


```{r}
radar_plot_center<-function(centers,n){
  dat<- as.data.frame(t(mycluster$centers[n,]))
  dat
  dat2<-rbind(rep(5,10), rep(-1.5,10), dat)
  dat2
  radarchart(dat2)  
}
par(mfrow=c(2,4))
for(n in 1:7){
radar_plot_center(mycluster$centers,n)
}

```

```{r}
dendrogram <- hclust(dist(educacion, method = 'euclidean'), method = 'ward.D')
ggdendrogram(dendrogram, rotate = FALSE, labels = FALSE, theme_dendro = TRUE) + 
  labs(title = "Dendrograma")
```

